【裁判字號】    96,財管,184
【裁判日期】    970331
【裁判案由】    指定遺產管理人
【裁判全文】
臺灣高雄地方法院民事裁定             96年度財管字第184號
聲  請  人  乙○○
被繼承人    甲○○
上聲請人聲請指定被繼承人甲○○之遺產管理人事件，本院裁定
如下：
    主      文
選任國有財產局臺灣南區辦事處為被繼承人甲○○之遺產管理人
。
程序費用新臺幣壹仟元由被繼承人之遺產負擔。
    理      由
一、聲請意旨略以：被繼承人甲○○（男，民國○○年○ 月○ 日生
    ，身分證統一編號：Ｚ000000000號，生前最後設籍於高雄縣
    燕巢鄉尖山村尖山巷112 號）與聲請人均為座落高雄市○○
    區○○段2636地號1 筆土地之共有人，惟被繼承人甲○○於
    94年2 月10日死亡，其第1 、3 順位繼承人均拋棄繼承權，
    無第2 、4 順位繼承人，是否有應繼承之人不明，而其親屬
    會議並未於1 個月內選定遺產管理人，致聲請人對上開遺產
    無法行使權利，為確保聲請人之權利，依民法第1178條第2
    項及非訟事件法第149 條之規定，聲請指定財政部國有財產
    局台灣南區辦事處為上開被繼承人之遺產管理人等語。
二、按，「先順序繼承人均拋棄其繼承權時，由次順序之繼承人
    繼承。其次順序繼承人有無不明或第四順序之繼承人均拋棄
    其繼承權者，準用關於無人承認繼承之規定」；「繼承開始
    時，繼承人之有無不明者，由親屬會議於一個月內選定遺產
    管理人，並將繼承開始及選定遺產管理人之事由，向法院報
    明」；「無親屬會議或親屬會議未於前條所定期限內選定遺
    產管理人者，利害關係人或檢察官，得聲請法院選任遺產管
    理人，並由法院依前項規定為公示催告」，民法第1176條第
    6 項、第1177條、第1178條第2 項分別定有明文。依上開規
    定，繼承人如均拋棄繼承權時，自得由有利害關係之被繼承
    人債權人向法院聲請選任遺產管理人。
三、經查，聲請人上開主張，業據其提出被繼承人戶籍謄本、本
    院家事庭96年度繼字第706 號通知函及土地謄本各1 份為證
    ，互核相符，堪信為真實。又被繼承人之繼承人均已拋棄繼
    承一節，業據本院依職權調閱本院94年度繼字第573 號、第
    621 號、第884 號、第913 號、第974 號、第988 號及本院
    96年度繼字第706 號全卷無訛，是以被繼承人甲○○之合法
    繼承人均已合法為拋棄繼承，其親屬會議亦未於法定期限內
    選定遺產管理人，核與上揭民法民法第1178條規定相符，故
    聲請人聲請選任被繼承人甲○○之遺產管理人，洵屬合法有
    據。
四、本院審酌甲○○之繼承人既均已拋棄繼承，於法律上已無義
    務就甲○○之遺產再為管理。另本院函請財政部國有財產局
    臺灣南區辦事處是否願意擔任被繼承人甲○○之遺產管理人
    ，固經該處以97年1 月9 日函覆不願意擔任被繼承人甲○○
    之遺產管理人一節，有該處民事陳報狀在卷足憑，惟按擔任
    遺產管理人須熟悉相關法律程序，否則尚有稅捐相關法令之
    罰責，實非一般親屬或其中受有高等教育之知識份子卻不具
    遺產管理相關知識之人必然可勝任。依民法第1185條規定，
    無人繼承之遺產，於清償債權、交付遺贈物後，如有賸餘歸
    屬國庫，從而無人繼承之遺產若有賸餘，終歸國家所取得，
    凡此均由管理國有財產之機關處理無訛；又職司國有財產管
    理之機關代為管理無人繼承之遺產所為支出雖係由納稅義務
    人共同承擔，惟國有財產管理之機關既有取自無人繼承，且
    無負債之遺產，又係國家機關，衡諸社會保險之概念，該支
    出實與社會公平正義無違；國有財產管理之機關就遺產管理
    之相關法律程序亦相當熟悉，若擔任遺產管理人，不僅不致
    對其造成過重之負擔，且可使被繼承人甲○○之遺產儘速分
    配確定，稅捐機關儘早課得應收稅款，減少國家稅收之損失
    ，兩相權衡，實難謂有何損害。綜上所述，本院認宜指定財
    政部國有財產局臺灣南區辦事處為被繼承人甲○○之遺產管
    理人，併依民法第1178條第1 項規定為承認繼承之公示催告
    。
五、依非訟事件法第157條、第24條第1項，裁定如主文。
中    華    民    國    97    年    3     月    31    日
                  家事法庭法  官  郭文通
正本係照原本作成。
如對本裁定抗告須於裁定送達後10日內向本院提出抗告狀。
中    華    民    國    97    年    3     月    31    日
                          書記官  張琇晴


司法院資訊處製作；財團法人民間司法改革基金會備份。
